【裁判字號】    90,易,2590
【裁判日期】    900924
【裁判案由】    違反就業服務法
【裁判全文】
臺灣高雄地方法院刑事判決                          九十年度易字第二五九號
    公訴人  臺灣高雄地方法院檢察署檢察官
    被  告  甲○○
    被  告  乙○○
右列被告因違反就業服務法等案件，經檢察官提起公訴（八十九年度偵字第二一六八
一號），本院判決如左：
    主  文
甲○○、乙○○均無罪。
    理  由
一、公訴意旨略以：被告甲○○於民國八十八年七月間，經主管機關行政院勞工委員
    會許可，聘僱印尼籍外國勞工DWISETYOWATI在其高雄市鼓山區柴山九十一號住處
    擔任家庭監護工工作，詎其竟未經主管機關許可，自八十八年七月十五日起，指
    使DWISETYOWATI在前開處所另以其父乙○○為負責人之龍哥小吃部，擔任洗碗、
    打雜等工作，而乙○○亦未經主管機關許可而留用之。嗣於八十九年八月十八日
    二十時許，DWISETYOWATI在上述處所洗碗、打雜時為警查獲，因認被告甲○○所
    為，係違反就業服務法第五十三條第二款規定，以本人名義聘僱外國人為他人工
    作；被告乙○○所為，係違反就業服務法第五十三條第三款規定，未經許可留用
    他人所申請聘僱之外國人，二人均涉犯同法第五十八條第一項前段之罪嫌等語。
二、按犯罪事實應依證據認定之，無證據不得推定其犯罪事實；又不能證明被告犯罪
    者，應諭知無罪之判決，刑事訴訟法第一百五十四條、第三百零一條第一項分別
    定有明文。本件訊據被告甲○○固不否認聘僱DWISETYOWATI擔任家庭監護工工作
    等情；被告乙○○固不否認確有叫DWISETYOWATI在龍哥小吃部洗碗等情，惟均堅
    決否認有何違反就業服務法犯行，被告蔡鵬辯稱：聘僱DWISETYOWATI是為照顧祖
    父蔡清圳，月薪新臺幣（下同）一萬八千元，由伊給付，並不知DWISETYOWATI有
    幫忙洗碗，被告乙○○則辯稱：只是在照顧伊父親蔡清圳之餘，順便叫DWISETYO
    WATI洗碗，並沒有另外付薪水給她等語。
三、經查：
  (一)按就業服務法第五十三條第二款「以本人名義聘僱外國人為他人工作」之規範意
    旨，係對於本無聘僱外國人需要之人卻以其名義聘僱外國人為他人工作，欺瞞主
   管機關對僱主身分之認定，違法情節較為嚴重，故依第五十八條處以刑事罰，至
    同法第五十三條第四款「指派所聘僱之外國人從事申請許可以外之工作」之規範
    意旨，係對於本有聘僱外國人需要之人，卻指派所聘僱之外國人從事申請許可以
    外之工作，其違法情節較為輕微，故依第六十二條第一項處以行政罰，八十六年
    度臺灣高等法院檢察署暨所屬各級法院檢察署法律座談會結論可資參酌。本件DW
    ISETYOWATI係被告甲○○經主管機關許可聘僱，在其高雄市鼓山區柴山九十一號
    住處從事家庭監護工工作，居留期限至九十年七月十四日止，有行政院勞工委員
    會八十九年勞職外字第０二二０八四六號函所附之外勞詳細資料查詢單及中華民
    國外僑居留證影本一紙在卷可稽，而DWISETYOWATI於八十八年七月十五日入境後
    ，確有在高雄市鼓山區柴山九十一號照顧中風之證人蔡清圳，並由被告甲○○給
    付薪資一萬八千元，被告乙○○並未另外給付薪水等節，除經DWISETYOWATI於警
    訊及偵查時證述屬實外，證人蔡清圳亦於本院命高雄縣警察局鳳山分局員警到其
    住處即高雄市鼓山區柴山九十一號訊問時，證述無訛，核與被告二人所辯情節相
    符，故被告甲○○聘僱DWISETYOWATI即有其需要及正當性，且實際在高雄市鼓山
    區柴山九十一號從事家庭監護工工作，並非無聘僱外國人需要之人，欺瞞主管機
    關聘僱外國人，自無適用就業服務法第五十三條第二款餘地。至被告甲○○雖於
    警訊時自承DWISETYOWATI有在設於同址之龍哥小吃部洗碗及打雜，惟此僅涉及被
    告甲○○是否違反就業服務法第五十三條第四款「指派所聘僱之外國人從事申請
    許可以外之工作」之規定，應由主管機關依同法第六十二條第一項處以行政罰之
    問題，併予指明。
  (二)又按就業服務法第五十三條之所以區分「聘僱」與「留用」者，係因立法院於八
    十年七月一日審議該法草案時，為使立法周延，咸認對於「本法施行前聘僱外國
    人之雇主，未於立法施行後依本法相關規定申請許可而仍繼續聘僱」者，亦宜加
    以規範，爰於「聘僱」外另增「留用」文字，故就業服務法第五十三條規定所稱
    之「聘僱」，係指雇主於本法施行前並未僱用外國人，而於本法施行後始有僱用
    行為而言，至同條所稱之「留用」，則係指雇主於本法施行前即已僱用外國人，
    而於本法施行後尚繼續其僱用行為而言，此經行政院勞工委員會就該法之立法意
    旨說明函復臺灣高等法院，有該會八十三年十一月十日台八十三勞職業字第七五
    一二○號可考。本件DWISETYOWATI係就業服務法施行後，被告甲○○於八十八年
    七月間所聘僱，並非受聘於被告乙○○，已如前述，故依前開見解，在被告乙○
    ○與DWISETYOWATI無主僱或主從關係情形下，其同意DWISETYOWATI在設於同址之
    龍哥小吃部洗碗及打雜，即與就業服務法第五十三條第三款「留用」之定義不相
    符合。公訴人認被告乙○○所為係違反就業服務法第五十三條第三款未經許可留
    用他人所申請聘僱之外國人，並涉犯同法第五十八條第一項前段之罪嫌，似稍有
    誤會。
四、綜上所述，本件被告二人所為，既分別與就業服務法第五十三條第二款、第三款
    有間，且本院依職權復查無其他積極證據，足認被告二人有何公訴人所指之違反
    就業服務法犯行，揆諸首揭法條規定，自應為被告無罪之諭知，以期適法。
據上論斷，應依刑事訴訟法第三百零一條第一項，判決如主文。
本案經檢察官林慧美到庭執行職務。
中      華      民      國    九十      年      九      月    二十四    日
                                臺灣高雄地方法院刑事第七庭
                                  法  官 劉傑民
右正本證明與原本無異。
如不服本判決，應於判決送達後十日內，向本院提出上訴狀。
                                  書記官 黃琬婷
中      華      民      國    九十      年      九      月    二十四    日


司法院資訊處製作；財團法人民間司法改革基金會備份。
